---
title: "Examen Final - 6"
output: 
  learnr::tutorial:
    progressive: true
    allow_skip: true
runtime: shiny_prerendered
---

```{r setup, include=FALSE}
library(learnr)

Rendimiento <- read.table("rendimiento.txt",header=T)
attach(Rendimiento)

# Rendimiento$temperatura= ifelse(Rendimiento$temperatura==150, "A1" ,
#                                 ifelse (Rendimiento$temperatura==160, "A2",
#                                         ifelse (Rendimiento$temperatura==170, "A3","")))
# 
# Rendimiento$presion= ifelse(Rendimiento$presion==200, "B1" ,
#                                 ifelse (Rendimiento$presion==215, "B2",
#                                         ifelse (Rendimiento$presion==230, "B3","")))


Rendimiento$temperatura=as.factor(Rendimiento$temperatura)
Rendimiento$presion=as.factor(Rendimiento$presion)
str(Rendimiento)

```

## **Disenos factoriales - Pregunta 6** 

Se estudia el rendimiento de un proceso qummico. Se piensa que las dos variables mas importantes son la presisn (psig) y la temperatura (grados centmgrados). Se seleccionan tres niveles de cada factor y se lleva a cabo un experimento factorial con dos riplicas. Por ello, se decide correr un factorial completo 3 y 3 con 2 replicas, que permitira obtener toda la informacisn relevante en relacisn con el efecto de estos factores sobre el rendimiento ($Y$). Al aleatorizar las 18 pruebas se obtienen los datos que mostraremos cargando el conjunto de datos.

a) Suponiendo un analisis factorial formule las hipstesis adecuadas y el modelo estadístico.

```{r code1, exercise=TRUE} 
Rendimiento
```

En este modelo las hipstesis de interis para los tres efectos son:

$$H_0 : \text{Efecto de temperatura (A)} = 0$$
$$H_0 : \text{Efecto de temperatura (A)} \neq 0$$

$$H_0 : \text{Efecto de presisn (B)} = 0$$
$$H_0 : \text{Efecto de presisn (B)} \neq 0$$



$$H_0 : \text{temperatura x presisn (AB)} = 0$$
$$H_0 : \text{temperatura x presisn (AB)} \neq 0$$

Estas hipstesis también se pueden plantear con los efectos descritos en el modelo:


$$H_0 : \alpha_1 = \alpha_2=...=\alpha_3=0$$
$$H_1 : \alpha_i \neq 0 \quad \text{para algun i}$$



$$H_0 : \beta_1 = \beta_2=...=\beta_3=0$$
$$H_1 : \beta_j \neq 0 \quad \text{para algun j}$$



$$H_0 : (\alpha\beta)_{ij} =0 \quad \text{para todo ij}$$
$$H_0 : (\alpha\beta)_{ij} \neq 0 \quad \text{para algun ij}$$

b) ¿Los factores y la interaccion de los factores son significativas?

```{r code2, exercise=TRUE} 
#modelo
mod <- lm(rendimiento ~ temperatura+presion+temperatura*presion,Rendimiento)
summary(mod)

#anova de modelo
anva<-anova(mod)
anva
```

El analisis de varianza se concluye que los 2 efectos A: temperatura, B: presion influyen en el rendimiento, dado que sus efectos resultan significativos.

Sin embargo, la interación entre los factores no es significativa. La informacion relevante del experimento se aprecia en su representacisn grafica.

Residual standard error: 0.1333 on 9 degrees of freedom
Multiple R-squared:  0.8767,	Adjusted R-squared:  0.7671 
F-statistic:     8 on 8 and 9 DF,  p-value: 0.002638


c) ¿Bajo qué condiciones deberma operarse este proceso?

```{r code3, exercise=TRUE} 
# Grafico de interacciones
with(Rendimiento,(interaction.plot(presion, temperatura, rendimiento, type = "b",
                              pch = c(18,24,22), leg.bty = "o",
                              main = "Efecto de interaccion presion x temperatura",
                              xlab = "presion",ylab = "rendimiento")))
```


Nótese que aparecen tantas líneas como niveles tenga el factor que se dibuja en la parte de arriba, que en este caso es la temperatura con sus tres niveles. La significancia de la interaccion detectada por el ANOVA se observa en el hecho de que las líneas en la figura tienen pendientes relativamente diferentes, lo que indicaría la no interacción de sus factores. Como lo que interesa es maximizar la variable de respuesta,se selecciona:

Temperatura= 170°C

Presión=  215 psig 




